臺灣高等法院刑事判決
               109年度上訴字第1878號
上  訴  人
即  被  告  鄭義和


上列上訴人即被告因偽證案件，不服臺灣新北地方法院108年度
訴字第1111號，中華民國109年3月12日第一審判決（起訴案號：
臺灣新北地方檢察署108年度偵字第20883號），提起上訴，本院
判決如下：
    主  文
上訴駁回。
    事  實
一、鄭義和明知其前於附表一所示之民國103年3月19日所示之時
    間、地點，確實有向周士博購買如附表一所示之第二級毒品
    甲基安非他命（周士博違反毒品危害防制條例案件，業經臺
    灣新北地方法院105 年度訴字第793 號、本院106 年度上訴
    字第583 號判決有罪，並經最高法院於107年11月22日以107
     年度台上字第4257號判決駁回上訴確定，下稱【前案】）
    ，且鄭義和於105年5月25日，就臺灣新北地方檢察署105年
    度偵續字第186號、第187號、105年度偵緝續字第18號周士
    博涉嫌販賣毒品案件偵查中，業以證人身分具結後證稱：「
    （問：提示監聽譯文並告以要旨，103年3月1日，...你們說
    到的『半學期』是指什麼？）應該是毒品，指甲基安非他命半
    克。漂不漂亮是指純度好不好。老師也是指甲基安非他命。
    我同學是指都有在施用的人。」、「（問：『一學期』是指什
    麼？）一公克甲基安非他命，32是指3200元」、「（問：10
    3年3月19...你傳簡訊給他說『老大，你怎麼拿有味道的，..
    .現在信用都打壞了』等語，這次有無交易成功？）這次有，
    我會說有味道應該是指甲基安命品質不好。...但可以確定
    這次應該有交易成功，所以我才會傳簡訊跟他抱怨。」等語
    ，而證述有關通訊監察譯文之內容係指有關第二級毒品甲基
    安非他命之交易，且於103年3月19日向周士博購買第二級毒
    品，隨後臺灣新北地方檢察署檢察官據此以105年度偵續字
    第186號、第187號、105年度偵緝續字第18號起訴書對周士
    博販賣第二級毒品予鄭義和部分提起公訴，詎鄭義和竟基於
    偽證之犯意，明知自己並非向周士博購買大陸熊貓牌香菸，
    竟先後於附表二所示時間、地點，於執行審判職務之臺灣新
    北地方法院、本院審理前案時，以證人身分接受訊問，於供
    前具結後，就與周士博有無販賣毒品與自己之重要關係事項
    ，為如附表二所示之虛偽證述，足以影響前案審判之正確性
    。
二、案經周士博向臺灣新北地方檢察署檢察官告發後偵查起訴。
     
    理  由
壹、證據能力之認定部分：
    按刑事訴訟法第159 條之5 立法意旨，在於確認當事人對於
    傳聞證據有處分權，得放棄反對詰問權，同意或擬制同意傳
    聞證據可作為證據，屬於證據傳聞性之解除行為，如法院認
    為適當，不論該傳聞證據是否具備刑事訴訟法第159 條之1
    至第159 條之4 所定情形，均容許作為證據，不以未具備刑
    事訴訟法第159 條之1 至第159 條之4 所定情形為前提。此
    揆諸「若當事人於審判程序表明同意該等傳聞證據可作為證
    據，基於證據資料愈豐富，愈有助於真實發見之理念，此時
    ，法院自可承認該傳聞證據之證據能力」立法意旨，係採擴
    大適用之立場。蓋不論是否第159 條之1 至第159 條之4 所
    定情形，抑當事人之同意，均係傳聞之例外，俱得為證據，
    僅因我國尚非採澈底之當事人進行主義，故而附加「適當性
    」之限制而已，可知其適用並不以「不符前四條之規定」為
    要件（最高法院104 年度第3 次刑事庭會議決議參照）。經
    查，本件以下所引用之供述或非供述證據，因檢察官及被告
    鄭義和對各該證據方法之證據能力，迄至言詞辯論終結前均
    未聲明異議（見本院卷一第58頁至第61頁），而本院審酌上
    開供述或非供述等證據資料製作時之情況，無不當取供及證
    明力明顯過低之瑕疵，認以之作為證據應屬適當，揆諸前開
    規定，本院認前揭證據資料有證據能力，合先敘明。
貳、實體部分：
一、上開事實，業經被告鄭義和於原審及本院審理時均坦承不諱
    （詳原審卷第119 頁、第132 頁、本院卷一第61頁至第62頁
    ），並有前案起訴書1 份、判決書3 份（詳他卷第55頁至第
    88頁）、被告鄭義和因前案於105年5月25日在臺灣新北地方
    檢察署檢察官偵訊時、如附表編號1、2所示臺灣新北地方法
    院、本院具結作證之審判筆錄與結文各1 份（詳他卷第11頁
    至第17頁、第29頁至第37頁、第43頁、本院卷二第41頁至第
    43頁、第83頁）、被告鄭義和與周士博監聽譯文及臺灣新北
    地方法院通訊監察書2 份（詳本院卷二第15頁至第19頁、第
    21頁至第23頁）、周士博本院被告前案紀錄表（詳本院卷一
    第39頁至第48頁）在卷可佐，並有周士博被訴販賣第二級毒
    品案件之全案電子光碟一片(附於本院卷二之證物袋內）扣
    案可資佐證，足認被告鄭義和前揭任意性自白，核與事實相
    符，應可採信，被告鄭義和偽證犯行堪以認定，是本件事證
    明確，應予依法論科。
二、被告鄭義和因前案於如附表編號1、2所示臺灣新北地方法院
    、本院審理時，均以證人身分供前具結後，而為如附表二所
    示之虛偽證述，被告鄭義和證述內容涉及周士博販賣毒品犯
    罪之重要事實，已經足以對前案之裁判結果產生影響，縱然
    證詞未被臺灣新北地方法院、本院審理法官採信，然均不影
    響刑法上偽證罪之成立（詳最高法院71年台上字第8127號判
    例意旨參照），是核被告鄭義和所為，係犯刑法第168 條之
    偽證罪。又因偽證罪之本質係侵害國家司法權，罪數應該以
    訴訟之件數為準，被告鄭義和雖然先後2 次偽證，然均係在
    周士博違反毒品危害防制條例案件當中，僅係審級有所不同
    ，且被告鄭義和均係對同一件事情做虛偽陳述，基此，足認
    為被告鄭義和係基於單一的犯罪決意（使周士博脫免刑罰）
    ，並侵害同一個國家法益，應論以單純之一罪（詳最高法院
    107 年台上字第331號判決意旨參照）。末依司法院釋字第7
    75 號解釋之意旨，法院就符合累犯要件之被告，應以其是
    否有其特別惡性或對刑罰反應力薄弱等事由，依職權本於合
    目的性之裁量，妥適審酌被告所犯前後數罪間，關於前案之
    性質（故意或過失）、前案徒刑之執行完畢情形（有無入監
    執行完畢、是否易科罰金或易服社會勞動）、再犯之原因、
    兩罪間之差異（是否同一罪質、重罪或輕罪）、主觀犯意所
    顯現之惡性及其反社會性等情，綜合判斷各別被告有無因加
    重本刑致生所受刑罰超過其所應負擔罪責之情形，裁量是否
    加重最低本刑。查被告鄭義和前因違反藥事法（3 罪），經
    臺灣新北地方院以104年度審簡字第910 號判決各處有期徒
    刑4月確定；因施用第二級毒品罪，經臺灣新北地方法院以1
    04 年度審簡字第910 號判決處有期徒刑3 月確定，上開各
    罪再經臺灣新北地方法院以105 年度聲字第36號裁定應執行
    有期徒刑11月確定，被告鄭義和於105 年10月7 日因縮短刑
    期假釋出監，並於105 年10月27日假釋期滿未經撤銷視為執
    行有期徒刑完畢，此有本院被告前案紀錄表1 份在卷可稽，
    被告鄭義和於有期徒刑執行完畢5 年以內，故意再犯本件有
    期徒刑以上之罪，又被告鄭義和上述前科與本案涉犯之偽證
    罪均屬故意犯罪，而且有實際入監執行有期徒刑約10個月之
    時間，並非短暫，甚至假釋出監後，不到2 個月之時間即於
    法院審理前案時為偽證犯行，足認被告鄭義和主觀上已有特
    別惡性，且對於刑罰感應力較為薄弱，經本院依前揭司法院
    釋字之意旨，考量上開各情後，認為有依刑法第47條第1 項
    之規定，就被告鄭義和部分論以累犯，加重最低本刑的必要
    ，爰依法加重其刑。末查被告鄭義和被訴本件偽證罪，於檢
    察官偵查時均否認在卷，直至原審108年9月26日準備程序時
    猶否認偽證，迄109年1月10日原審準備程序時始坦白承認，
    有原審前述準備程序筆錄在卷可稽（詳審訴卷第67頁、原審
    卷第80頁），而周士博被訴販賣第二級毒品予被告鄭義和之
    案件，早於107年11月22日即由最高法院以107 年度台上字
    第4257號判決駁回周士博上訴確定，是被告鄭義和縱於本案
    審理中自白，尚與刑法第172條規定須於所虛偽陳述之案件
    ，裁判確定前自白之要件不符，無從依該條規定減輕或免除
    被告鄭義和之刑，一併敘明。
三、原審詳為調查後，認被告鄭義和犯偽證罪，事證明確，並適
    用刑法第168條、第47條第1項之規定，復就量刑部分詳為說
    明：爰審酌被告鄭義和經法院告知偽證罪之規定，並依法朗
    讀結文進行具結後，仍於臺灣新北地方法院與本院審理前案
    時，為虛偽不實之證述，干擾承辦審理職務之法官對於事實
    的認定，浪費國家司法資源，妨害國家司法調查之正確性，
    所為實值非難，惟念被告鄭義和最終坦承犯行，犯後態度尚
    可，對於司法資源有一定程度的節省，另衡酌被告鄭義和高
    職畢業之智識程度，目前從事油漆工作，月收入約新臺幣（
    下同）3 萬多元，沒有小孩，與父母同住，並需要撫養父母
    之家庭經濟生活狀況等一切情節，量處被告鄭義和有期徒刑
    4月等，本院認原審認事用法並無不當，量刑亦屬妥適。被
    告鄭義和提起上訴意旨猶以：因家中兄長罹患重大疾病需要
    照顧及分擔家計，懇請法官大人能從輕量刑云云（詳本院卷
    一第23頁至第25頁）。惟按刑罰之量定，為事實審法院之職
    權，倘法院已審酌刑法第57條各款所列情狀，而所量定之刑
    並未逾越法定刑範圍，亦無顯然失當情形，自不得任意指為
    違法（詳最高法院92年度台上字第2116號判決意旨參照），
    是刑罰之量定，為求個案裁判之妥當性，法律賦予法院裁量
    之權，量刑輕重，屬為裁判之法院得依職權自由裁量之事項
    ，苟其量刑已以行為人之責任為基礎，並斟酌刑法第57條各
    款所列情狀，在法定刑度內，酌量科刑，如無偏執一端，致
    明顯失出失入情形，上級審法院即不得單就量刑部分遽指為
    不當或違法，準此，原審於量刑時已審酌被告鄭義和前述量
    刑事由，且刑法偽證罪係7年以下有期徒刑之罪，被告鄭義
    和復係累犯，依刑法第47條第1項加重其刑後，最輕僅得量
    處有期徒刑3月，原審僅判處被告鄭義和有期徒刑4月，雖不
    得易科罰金然得依刑法第41條第3項之規定以提供社會勞動6
    小時折算1日，易服社會勞動，自難認原審量刑有何過重。
    被告上訴意旨以家中兄長罹患重大疾病需要照顧及分擔家計
    請求從輕量刑，尚無從憾動原審量刑之本旨而足以構成撤銷
    原審判決之理由，是被告上訴以原審量刑過重，有違罪刑相
    當原則，指摘原判決不當，係對原判決就刑之量定已詳予說
    明審酌之事項，再為爭執，為無理由，應予駁回。
據上論斷，應依刑事訴訟法第368條，判決如主文。
本案經檢察官陳雅譽提起公訴，檢察官許鈺茹到庭執行職務。 
中　　華　　民　　國　　109 　年　　7 　　月　　8 　　日
                  刑事第十九庭  審判長法  官  曾淑華
                                      法  官  陳文貴
                                      法  官  俞秀美
以上正本證明與原本無異。
如不服本判決，應於收受送達後20日內向本院提出上訴書狀，其
未敘述上訴之理由者並得於提起上訴後20日內向本院補提理由書
（均須按他造當事人之人數附繕本）「切勿逕送上級法院」。
                                      書記官  謝秀青
中　　華　　民　　國　　109 　年　　7 　　月　　8 　　日
附錄：本案論罪科刑法條全文
中華民國刑法第168條（偽證罪）
於執行審判職務之公署審判時或於檢察官偵查時，證人、鑑定人
、通譯於案情有重要關係之事項，供前或供後具結，而為虛偽陳
述者，處7年以下有期徒刑。

附表一：
編號 電話通聯情形 販毒合意時間 交付毒品地點 交付毒品之方式 販賣毒品價格(新臺幣)及重量 是否完成交易   1 鄭義和以0000000000號電話撥打周士博0000000000號電話 103年3月19日4時22分許 不詳 面交 以不詳價格購買數量不詳之甲基安非他命 是 

附表二：
編號 時間 地點 證詞內容 1 105年11月24日 臺灣新北地方法院第23法庭 (一)103年3月19日的  譯文是指我買大陸熊貓牌的香菸，有味道。 （二)我不認識在庭的被告周士博，也沒有跟他拿過或買過甲基安非他命。   2 107年1月24日 本院第7法庭 103年3月19日並沒有交易毒品，我也不認識在庭的被告周士博，也沒有跟他交易過毒品。